【裁判字號】    97,交易,154
【裁判日期】    970918
【裁判案由】    過失傷害
【裁判全文】
臺灣彰化地方法院刑事判決             97年度交易字第154號
公  訴  人  臺灣彰化地方法院檢察署檢察官
被      告  乙○○
上列被告因過失傷害案件，經檢察官提起公訴（97年度調偵字第
247 號），本院判決如下：
    主  文
乙○○因過失傷害人，處有期徒刑伍月，如易科罰金，以新臺幣
壹仟元折算壹日。
    犯罪事實
一、乙○○明知其並未考領自小客車駕駛執照，竟仍於民國96年
    10月13日晚間6 時20分許，駕駛車牌號碼3B-8742 號自用小
    客車，沿彰化縣彰化市○○路由南往北方向行駛，至彰化縣
    彰化市○○路○ 段301 號（老人養護中心）時，原應注意行
    車速度，應依速限標誌或標線之規定，且該處路段路面中心
    劃有雙黃實線，用以分隔對向車道，並雙向禁止超車、跨越
    或迴轉。而依當時狀況天候晴、夜間有照明，為乾燥、無障
    礙物、無缺陷之柏油路面，並無不能注意之情形，竟疏未注
    意，在速限為時速50公里之路段，猶貿然以時速80至90公里
    之速度超速行駛，並超越分向限制線，適有丙○○騎乘車牌
    號碼BN9-255 號重型機車搭載甲○○駛至該處，乙○○因車
    速過快見狀已避煞不及，其所駕上開自用小客車因而接撞及
    丙○○所騎乘之重型機車，造成甲○○、丙○○人車倒地，
    丙○○受有左側股骨幹骨折併左膝前十字韌帶受損、頭
    部外傷併臉部、嘴唇多處撕裂傷、胸腹部挫傷、背部及
    下肢多處擦傷；而甲○○則受有頭部外傷、雙膝挫、擦
    傷、胸部挫傷、右足裂傷3 公分長併腱肌斷裂等傷害。
    乙○○於肇事後由同車友人報警處理，並打119 通知救護車
    ，且在犯罪偵查機關未發覺前，主動向到場處理之警員坦承
    其為肇事者，自首而接受裁判。
二、案經甲○○、丙○○訴由彰化縣警察局彰化分局報請臺灣彰
    化地方法院檢察署檢察官偵查起訴。
    理  由
壹、證據能力部分：
    本案全部卷證所涵括之供述證據及非供述證據，公訴人、被
    告均不爭執其證據能力，而依刑事訴訟法第159 條之5 規定
    「被告以外之人於審判外之陳述，雖不符前四條之規定，而
    經當事人於審判程序同意作為證據，法院審酌該言詞陳述或
    書面陳述作成時之情況，認為適當者，亦得為證據。當事人
    、代理人或辯護人於法院調查證據時，知有第一百五十九條
    第一項不得為證據之情形，而未於言詞辯論終結前聲明異議
    者，視為有前項之同意」，是後述所引用證據之證據能力均
    無疑義，合先敘明。
貳、本院論罪科刑部分：
一、上開犯罪事實，業據被告乙○○迭於警詢、偵查中及本院審
    理時供承不諱，且經證人即告訴人甲○○、丙○○於警詢、
    偵查中指證綦詳，並有道路交通事故現場圖、道路交通事故
    調查報告表(一)、(二)、現場照片10張在卷可稽。而告訴人丙○○受有左側股骨幹骨折併左膝前十字韌帶受損、頭部外
    傷併臉部、嘴唇多處撕裂傷、胸腹部挫傷、背部及下肢
    多處擦傷；告訴人甲○○則受有頭部外傷、雙膝挫、擦
    傷、胸部挫傷、右足裂傷3 公分長併腱肌斷裂等傷害，
    亦有財團法人彰化基督教醫院診斷書2 紙在卷可稽。又行車
    速度，依速限標誌或標線之規定；且在設有禁止迴車標誌或
    劃有分向限制線，禁止超車線、禁止變換車道線之路段，不
    得迴車，而雙黃實線設於路段中，用以分隔對向車道，並雙
    向禁止超車、跨越或迴轉，道路交通安全規則第93條第1 項
    、第106 條第2 款，道路交通標誌標線號誌設置規則第149
    條第1 項第8 款分別定有明文。查本件車禍肇事地點速限為
    時速50公里，且係劃有雙黃實線之路段，禁止超車、跨越或
    迴轉，且依卷附現場圖及現場照片所示，被告確係超速跨越
    分向限制線（雙黃實線）行駛而肇事。再依卷附道路交通事
    故調查報告表所載，車禍發生當時狀況天候晴、夜間有照明
    ，為乾燥、無障礙物、無缺陷之柏油路面，並無不能注意之
    情形，被告疏未注意上開規定，在時速50公里且劃有雙黃實
    線禁止超車、跨越或迴轉之路段，貿然以時速80至90公里速
    度跨越分向限制線行駛，致與告訴人丙○○所騎乘之重型機
    車發生碰撞而肇事，其有過失自明。又被告之過失行為造成
    告訴人丙○○、甲○○因而受傷，其過失行為與告訴人丙○○、甲○○受傷結果間，復有相當因果關係，亦堪認定。
二、核被告乙○○所為，係犯刑法第284 條第1 項前段之過失傷
    害罪。被告以1 過失傷害行為，同時侵害告訴人丙○○、甲○○，係以一行為而觸犯構成要件相同之數罪名，為同種想
    像競合犯，應依刑法第55條之規定，從一重處斷。又被告未
    領有汽車駕駛執照，為被告所自承，且有上開道路交通事故
    調查報告表附卷可稽，被告係無照駕車，並因駕車過失致人
    受傷，依法應負刑事責任，是就過失傷害罪部分，應依道路
    交通管理處罰條例第86條第1 項之規定，加重其刑。另被告
    肇事後，在未被有偵查犯罪職權之機關或公務員發覺前，即
    報警處理，並向據報前來處理之警員表示其為肇事人而自首
    ，業據被告供明在卷，且告訴人亦供稱家人有告知被告當時
    仍留在現場等語，其自首而受裁判，應依刑法第62條前段規
    定減輕其刑，並依法先加重後減輕之。爰審酌被告素行非佳
    ，且本次係無照駕車，造成告訴人丙○○、甲○○受傷並住
    院數日，所生危害非輕，又其超速行駛並跨越分向限制線而
    撞擊告訴人之機車，過失情節嚴重，復未能與告訴人丙○○
    、甲○○達成民事和解，暨考量其犯後尚能坦承犯行之態度
    等一切情狀，量處如主文所示之刑，併諭知易科罰金之折算
    標準。
據上論斷，應依刑事訴訟法第299 條第1 項前段，刑法第284 條
第1 項前段、第55條、第62條前段、第41條第1 項前段，道路交
通管理處罰條例第86條第1 項，刑法施行法第1 條之1 ，判決如
主文。
本案經檢察官賴志盛到庭執行職務。
中    華    民    國    97    年    9     月    18    日
                  交通法庭            法  官  郭麗萍
以上正本證明與原本無異。
如不服本判決，應於判決送達後10日內，向本院提出上訴書狀，
上訴書狀應「敘述具體上訴理由」，並按他造當事人之人數附繕
本。「切勿逕送上級法院」。
告訴人或被害人對於判決如有不服具備理由請求檢察官上訴者，
其上訴期間之計算係以檢察官收受判決正本之日期為準。
中    華    民    國    97    年    9     月    19    日
                                      書記官  吳冠慧
附錄本案論罪科刑法條全文：
中華民國刑法第284條
（過失傷害罪）
因過失傷害人者，處 6 月以下有期徒刑、拘役或 5 百元以下罰
金，致重傷者，處1年以下有期徒刑、拘役或5百元以下罰金。
從事業務之人，因業務上之過失傷害人者，處 1 年以下有期徒刑
、拘役或1 千元以下罰金，致重傷者，處 3 年以下有期徒刑、
拘役或2千元以下罰金。
道路交通管理處罰條例第86條
汽車駕駛人，無駕駛執照駕車、酒醉駕車、吸食毒品或迷幻藥駕
車、行駛人行道或行經行人穿越道不依規定讓行人優先通行，因
而致人受傷或死亡，依法應負刑事責任者，加重其刑至二分之一
。
汽車駕駛人，在快車道依規定駕車行駛，因行人或慢車不依規定
，擅自進入快車道，而致人受傷或死亡，依法應負刑事責任者，
減輕其刑。


司法院資訊處製作；財團法人民間司法改革基金會備份。
